【裁判字號】    98,上訴,962
【裁判日期】    980505
【裁判案由】    違反毒品危害防制條例
【裁判全文】
臺灣高等法院臺中分院刑事判決         98年度上訴字第962號
上  訴  人
即  被  告  甲○○
                      弄12號.
上列上訴人因違反毒品危害防制條例案件，不服臺灣彰化地方法
院98年度訴字第517號中華民國98年3月31日第一審判決（起訴案
號：臺灣彰化地方法院檢察署98年度毒偵字第449號），提起上
訴，本院判決如下：
    主  文
上訴駁回。
    理  由
一、按「依刑事訴訟法第350條、第361條、第362條、第367條規
    定，不服地方法院之第一審判決而上訴者，須提出上訴書狀
    ，並應敘述具體理由，為上訴必備之程式；其所提出之書狀
    未敘述上訴理由，或僅曾以言詞陳述上訴理由者，均應於上
    訴期間屆滿後20日內補提理由書於第一審法院。第一審法院
    經形式審查，認逾期未補提上訴理由者，應定期間先命補正
    ；逾期未補正者，為上訴不合法律上之程式，應以裁定駁回
    。倘已提出上訴理由，但所提非屬具體理由者，則由第二審
    法院以上訴不合法律上之程式，判決駁回。而所謂具體理由
    ，必係依據卷內既有訴訟資料或提出新事證，指摘或表明第
    一審判決有何採證認事、用法或量刑等足以影響判決本旨之
    不當或違法，而構成應予撤銷之具體事由，始克當之（例如
    ：依憑證據法則具體指出所採證據何以不具證據能力，或依
    憑卷證資料，明確指出所為證據證明力之判斷如何違背經驗
    、論理法則）；倘僅泛言原判決認定事實錯誤、違背法令、
    量刑失之過重或輕縱，而未依上揭意旨指出具體事由，或形
    式上雖已指出具體事由，然該事由縱使屬實，亦不足以認為
    原判決有何不當或違法者（例如：對不具有調查必要性之證
    據，法院未依聲請調查亦未說明理由，或援用證據不當，但
    除去該證據仍應為同一事實之認定），皆難謂係具體理由，
    俾與第二審上訴制度旨在請求第二審法院撤銷、變更第一審
    不當或違法之判決，以實現個案救濟之立法目的相契合，並
    節制濫行上訴」， 最高法院97年台上字第892號判決可資參
    照。
二、本件原審判決認上訴人即被告（下稱被告）甲○○犯施用第
    一級毒品罪，累犯，處有期徒刑十月，被告不服，於民國98
    年4月20日提起上訴。被告所提起之第二審上訴， 形式上雖
    提出書狀敘述上訴理由，略以：伊出獄後因逢金融海嘯，且
    自身之學經歷不足，始終無法順利尋得工作，在沮喪失意，
    加上生活壓力之下，才會重拾惡習。伊曾數次前往醫療機構
    接受美沙酮治療，奈何在生活無依的狀況下，幾乎連基本生
    活均無法維持，非但無法準時繳交健保費用，更妄論能自費
    接受治療，因此在無奈不得已之下，才會中斷療程，以致再
    度沈淪毒海，無法自拔，此部分有醫療紀錄可玆查證。伊對
    己身之行為已深感悔悟，且伊家中尚有年邁母親待養，還有
    二名在學中之子女，均由伊單獨扶養，如伊再次入獄服刑，
    家中親人恐淪至無依無靠，失養失學，特提起上訴，請將原
    本過重之量刑，重新從輕量刑，讓伊能有易科罰金或以美沙
    酮療程替代刑期等語，然就第一審判決究有何具體事由，致
    判決不當或違法，並無一語涉及。且被告之前因施用第一、
    二級毒品案，已遭法院判處有期徒刑8月、4月，定應執行有
    期徒刑10月確定，有臺灣高等法院被告前案紀錄表附卷可稽
    ，本案原審量刑並已審酌被告未能深切體認毒品危害己身之
    鉅，及早謀求脫離毒害之道，反於出監後伺機再犯，未見有
    何收斂、警惕之意，及其犯罪之動機、目的、手段、智識程
    度及犯後態度等一切情狀，量處有期徒刑10月，亦無何過重
    情形，上訴意旨所指其個人處境情形即便屬實，亦難認係具
    體理由而得認原審量刑有何不當。至於被告所提量處得易科
    罰金之刑及以美沙冬療程替代刑期，因施用第一級毒品罪之
    最低刑期為有期徒刑六月，被告係累犯尚須加重，故其請求
    諭知易科罰金之刑及以美沙冬療程替代刑期均於法不合，以
    上均不足以認為原判決有何不當或違法。至於被告所檢送之
    財團法人彰化基督教醫院鹿東分院診斷書 （本院卷第6頁）
    ，其上雖載明「病人因海洛因成癮，於96年12月26日開始至
    彰化基督教醫院總院接受美沙冬替代療法，於98年2月2日轉
    至本院繼續美沙冬治療， 自96年12月26日至98年3月23日，
    每日到院服藥出席率為80.5%」，而查，本案被告係於98年1
    月18日施用第一級毒品海洛因，顯係於治療中再犯施用第一
    級毒品罪，與毒品危害防制條例第21條之規定不符，檢察官
    起訴之程序並未違背規定，此部分上訴意旨雖未述及，惟仍
    併予敘明，以茲詳盡。本案被告所提等情均非屬得上訴第二
    審之具體理由，依上揭說明，被告之第二審上訴不合法律上
    程式，應予駁回。爰依刑事訴訟第367條前段、第372條，不
    經言詞辯論，判決如主文。
中    華    民    國    98    年    5    月    5      日
            刑事第十庭  審判長法  官  林  照  明
                              法  官  蔡  名  曜
                              法  官  郭  瑞  祥
以上正本證明與原本無異。
如不服本判決應於收受送達後十日內向本院提出上訴書狀，其未
敘述上訴之理由者，並得於提起上訴後十日內向本院補提理由書
（均須按他造當事人之人數附繕本）「切勿逕送上級法院」。
                              書記官  李  妍  嬅
中    華    民    國    98    年    5    月    5      日


司法院資訊處製作；財團法人民間司法改革基金會備份。
